【裁判字號】    91,交易,345
【裁判日期】    920130
【裁判案由】    過失傷害
【裁判全文】
臺灣臺中地方法院刑事判決                        九十一年度交易字第三四五號
    公  訴  人  臺灣台中地方法院檢察署檢察官
    被      告  甲○○  女  二.
右列被告因過失傷害案件，經檢察官提起公訴（九十一年度偵字第三八一八號），本
院判決如左：
    主  文
甲○○無罪。
    理  由
一、公訴意旨略以：被告甲○○於民國九十年八月十六日十四時四十分許，駕駛車牌
    號碼二Ｋ─八九六六號自用小客車，沿台中市市○○○路往中港路方向行駛，行
    經與市○○○路交叉口時，理應注意車輛行駛時，駕駛人應注意車前狀況，隨時
    採取必要之安全措施，而依當時情形，又無不能注意之情事，竟疏於注意，於通
    過上開交岔路口時，貿然加速行駛，未留意車前狀況。適同一時、地，乙○○駕
    駛車牌號碼ＮＵ─二０四三號自用小客車，由市○○○路往河南路方向行駛，亦
    應注意車前狀況....，隨時採取必要之安全措施，而依當時情形，又無不能注意
    之情事，竟疏於注意，見對向燈號已變成黃燈，即貿然搶黃燈直行，而未隨時採
    取應變措施。由於雙方有上述之疏失，甲○○於加速通過交叉路口，見乙○○所
    駕ＮＵ─二０四三號自用小客車出現在前時，已避煞不及，甲○○所駕二Ｋ─八
    九六六號自用小客車車頭，遂撞及乙○○所駕ＮＵ─二０四三號車之左後方，致
    乙○○所駕ＮＵ─二０四三號車頓時失控打轉撞及路樹及停於市○○○路上之汽
    車後始停止，惟乙○○因此受頭部外傷併腦震盪之傷。案經乙○○訴由台中市警
    察局第六分局報告偵辦，因認被告涉有刑法第二百八十四條第一項前段之過失傷
    害罪嫌云云。
二、按犯罪事實應依證據認定之，無證據不得推定其犯罪事實；又不能證明被告犯罪
    或其行為不罰者，應諭知無罪之判決，刑事訴訟法第一百五十四條第三百零一
    條第一項分別定有明文。次按告訴人之告訴，係以使被告受刑事訴追為目的，是
    其陳述是否與事實相符，仍應調查其他證據以資審認，始得為被告不利之認定；
    又刑事訴訟上證明之資料，無論其為直接或間接證據，均須達於通常一般之人均
    不致有所懷疑，而得確信其為真實之程度，始得據為有罪之認定，若其關於被告
    是否犯罪之證明未能達此程度，而有合理懷疑之存在，致使無從形成有罪之確信
    ，根據「罪證有疑，利於被告」之證據法則，即不得遽為不利被告之認定（最高
    法院五十二年台上字第一三００號判例、七十六年台上字第四九八六號判例意旨
    參照)。
三、本件公訴人認被告涉有過失傷害罪嫌，無非以告訴人之指訴及有警製之台中市○
    ○○道路交通事故調查表、診斷證明書乙紙在卷足資佐證並依卷附照片顯示，告
    訴人之汽車左後方有嚴重損害，足徵告訴人左後方係遭強力撞擊打轉，始會失控
    致右車身撞及路樹造成損害，由此推知被告之車速甚快為其主要論據。
四、訊據被告甲○○固坦承駕駛上開自用小客車與告訴人乙○○所駕駛右揭機車發生
    擦撞事故，惟堅決否認有何過失之犯行，辯稱：「我係行駛在市○○○路上，往
    惠中路方向行走，到河南路口時，我看是綠燈，我已過了到對向了，就被撞了，
    我車子前方受損」、「我時速約三十至四十」等語。而經訊之告訴人乙○○本件
    車禍究如何發生，陳稱：我走在河南路上往中港路方向，到了市○○○路交岔口
    ，過停止線路口是綠燈，快到路中央就閃黃燈，快到對向時，感覺車尾有被撞，
    我車子後面受損，我車頭右側還有撞到他車等語（見本院九十一年九月二十七日
    訊問筆錄）。則依被告、告訴人所陳並對照前開道路交通事故調查表上之事故現
    場圖，發生車禍之地點為市○○○路及河南路之交岔路口，當無疑義，起訴書所
    載係市○○○路與市○○○路交岔路口，應有誤會（市○○○路與市○○○路為
    平行，並無交岔路口），合先敘明。而本路口為有行車管制號誌之路口，則首應
    審究者為被告是否闖紅燈。
（一）本件車禍經送台灣省台中市區車輛行車事故鑑定委員會鑑定結果，雖因被告及
      告訴人均稱自己係綠燈直行，無法辨明事實情況，而未予鑑定，惟依其分析意
      見所載：１．兩車衝突地點在告訴人車甫入路口停止線不遠處，而被告車係在
      已入路口相當距離以後（河南路路幅相當寬，被告車係在即將通過路口時發生
      事故）。故若如告訴人所自述在號誌變紅燈以前進入路口，且被告車係變綠燈
      後始起步，依兩車衝突位置推論，兩車應不致於發生事故，換言之「號誌交替
      時刻」發生事故之可能性應可排除，即本事故必係有一方違反號誌有以致之。
（二）而訊之被告對於車禍發生前之行車狀態、燈號，始終堅稱係綠燈行車，陳稱：
      「我看到是綠燈」、「我覺得對方車速很快」等語，核與現場處理之交通警察
      隊警員所製作之事故現場圖表中當事人陳述經過欄中所載：「我直行綠燈至路
      口突然見到１車（指告訴人車）突然闖紅燈」；警訊中稱：「於事故路口剛起
      步前進，時速低於三十公里，我所行駛的方向，當時路口號誌是綠燈」；偵查
      中稱：「我是看到綠燈才前行」均屬相符。而依告訴人乙○○於本院訊問時所
      稱：「過停止線路口是綠燈，快到路中央就閃黃燈，快到對向時，感覺車尾有
      被撞，我車子後面受損」等語，核與現場處理之交通警察隊警員所製作之事故
      現場圖表中當事人陳述經過欄中所載：「我綠燈直行至肇事地點路口時就覺得
      車尾被撞，就不知道肇事」、九十一年元月三十日警訊中稱：「我是綠燈直行
      」；偵查中則稱：「當時我方號誌是綠燈，通過十字路口時轉為黃燈，該路口
      很大，我是已快完成通過時才發生車禍」等語，對有無閃黃燈、黃燈開始閃的
      時間均不相符，其所稱至路口時為綠燈已屬有疑。而依告訴人在偵查及審理中
      所稱在該路口有注意到號誌轉換之情形，則依常情而言，駕駛人行經路口若為
      綠燈，當然可以直行，但在未到路口時仍會注意提防燈號之改變，不致超速，
      以防無法應變。而該地之速限為時速五十公里，告訴人自承其以時速六十公里
      行駛，則可謂其行至路口，非但未減速，反有加速通過之情形，則其可能係未
      至路口已發現燈號有改變，因車速太快無法煞停或係欲搶先通過，致撞及依循
      燈號行駛之被告車輛。且依前開鑑定委員會之分析意見，告訴人係入路口即肇
      事，而被告所行經之河南路口路幅明顯較告訴人所必須通過之市○○○路路幅
      為寬（此有卷附警製之台中市○○○道路交通事故調查表可資比對），被告係
      在即將通過路口才發生車禍，而以被告必須先安全通過多道車道才能到達肇事
      地點，其所稱是綠燈始起步應可採信，告訴人所稱其係快完成通過才發生車禍
      ，與現場跡證並不相符。故告訴人之指訴與事實並不相符，且告訴人自始至終
      從未指稱被告闖紅燈，故亦難以告訴人之指訴認被告闖紅燈，依上開所述，本
      件雖無其他目擊證人，但本件車禍發生係告訴人闖紅燈，應可明顯認定，公訴
      人認本件係告訴人未注意車前路況搶黃燈行進遭撞，尚屬乏據。
（三）公訴人另以依照片顯示，告訴人之汽車左後方有嚴重損害，足徵告訴人左後方
      係遭強力撞擊打轉，始會失控致右車身撞及路樹造成損害，由此推知被告之車
      速甚快而認被告依燈號行駛未注意行進中危險狀況應有過失云云，惟查二車互
      撞造成之損害，若有一車極為快速，而另一車縱係停止狀態，仍可能造成嚴重
      之損害，而本件告訴人自承其車速高達時速六十公里，且並未看到被告車輛，
      則其與行進中之被告汽車撞擊後產生偏離原車道之情形，亦合於力學原理，而
      依告訴人汽車並未留下煞車痕即將車煞停，且碰撞後被告汽車所停位置，其汽
      車之後半部仍在告訴人原行駛之車道，而被告之車輛受損並不嚴重，被告亦未
      受傷，告訴人之車經被告之車頭撞擊後並非往惠中路方向，而仍依原行進方向
      往河南路方向前進等情，足證被告行車速度甚慢，告訴人恐係與停於河南路旁
      （起訴書誤載為市○○○路）之汽車及路樹強力撞擊後汽車失控而有轉向之情
      形，此於汽車高速行駛發生車禍時亦甚常見，尚難以告訴人汽車左後方有撞痕
      及右車身撞及路樹即認定被告之汽車有高速行駛之情，被告所辯應屬可採。且
      依告訴人之左後方受損處，除有撞擊之凹陷處外，另有明顯之刮擦痕，足證告
      訴人之車行甚快，且並無煞車之跡象。被告進入路口時既為綠燈，其本得信賴
      其他車輛亦應會遵燈號而行，被告縱在起步時看到被告車輛，其亦無法預測被
      告之車輛欲闖紅燈，而依常情而言，駕駛人於綠燈通過馬路時，其應會先注意
      到其首先通過車道之左方來車，才再注意到過中線以後之右方來車，而告訴人
      之車輛若於被告尚未過中線時通過，當不致與被告汽車產生碰撞，而以當地速
      限為時速五十公里，換算為每秒十三．八九公尺，而反應距離為十．四公尺，
      煞車距離為十四．一公尺，合計達廿七．九九公尺。若因被告係剛起步而速度
      較慢，惟時速三十公里之反應距離亦達六．二四公尺，加上煞車距離六．九公
      尺，合計亦達十三．一四公尺，而依前開事故調查表顯示，被告過了中線後，
      僅二車道（約六公尺）即到達告訴人所行駛之車道，故被告依常情而論，對於
      闖紅燈進入路口之告訴人車輛，應難以避免碰撞。故亦難認為被告對此車禍之
      發生有何應注意能注意而不注意之過失行為。
（四）綜前所述，本件告訴人之指述有明顯瑕疵；且公訴人所舉證據及本院調查所得
      ，被告應無闖紅燈之可能，而應係告訴人未遵守號誌之可能性較高；本件復難
      認被告有未注意狀況並隨時採取必要安全措施之過失，揆諸前揭證據法則，即
      不得遽為不利被告之認定，自應為被告無罪之諭知。
據上論斷，應依刑事訴訟法第三百零一條第一項判決如主文。
中      華      民      國    九十二    年      元      月      三十    日
                                      台灣台中地方法院交通法庭
                                          法  官  王  靜  秋
右正本證明與原本無異
如不服本判決應於送達後十日內向本院提出上訴狀
                                          書記官
中      華      民      國    九十二    年      元      月      三十    日


司法院資訊處製作；財團法人民間司法改革基金會備份。
